【裁判字號】    98,上易,1149
【裁判日期】    980826
【裁判案由】    竊盜
【裁判全文】
臺灣高等法院臺中分院刑事判決        98年度上易字第1149號
上  訴  人  臺灣臺中地方法院檢察署檢察官
被      告  甲○○
                    （另案於臺灣臺中監獄執行中）
上列上訴人因被告竊盜案件，不服臺灣臺中地方法院98年度中簡
上字第40號中華民國98年5月12日第一審判決（起訴案號：臺灣
臺中地方法院檢察署97年度偵字第15642號），提起上訴，本院
判決如下：
    主  文
上訴駁回。
    理  由
一、公訴意旨略以：被告甲○○於民國97年1月下旬某日17時許
    ，在臺中縣霧峰鄉○○○段20號旁（下簡稱系爭工地），徒
    手竊取丙○○所監督管領之短鐵及樓桿20餘公斤，得手後，
    持往資源回收場變賣，因認被告涉犯刑法第320條第1項之普
    通竊盜罪嫌（原審判決另就被告於97年3月18日竊盜丁○○
    所有短鐵、樓桿部分，判處拘役50日，未經被告、檢察官上
    訴而確定）。
二、證據能力之說明：
    依刑事訴訟法第159條之5規定，被告以外之人於審判外之
    陳述，雖不符刑事訴訟法第159條之1至同條之4之規定，而
    經當事人於審判程序同意作為證據，法院審酌該言詞陳述或
    書面陳述作成時之情況，認為適當者，亦得為證據。當事人
    、代理人或辯護人於法院調查證據時，知有第159條第1項不
    得為證據之情形，而未於言詞辯論終結前聲明異議者，視為
    有前項之同意。觀之上開規定之立法意旨，乃在於傳聞證據
    未經當事人之反對詰問予以核實，原則上先予排除。惟若當
    事人已放棄反對詰問權，於審判程序中表明同意該等傳聞證
    據可作為證據；或於言詞辯論終結前未聲明異議，基於尊重
    當事人對傳聞證據之處分權，及證據資料愈豐富，愈有助於
    真實發見之理念，且強化言詞辯論主義，使訴訟程序得以順
    暢進行，上開傳聞證據亦均具有證據能力。查本案下列引為
    證據之證人陳述、書證，並未經檢察官、被告聲明異議，且
    各該證據資料之取得，並無違法不當或證據證明力明顯過低
    之瑕疵，認以之作為證據亦屬適當，依上開規定，自均有證
    據能力。
三、按犯罪事實應依證據認定之，無證據不得認定犯罪事實。又
    不能證明被告犯罪者，應諭知無罪之判決，刑事訴訟法第15
    4條第2項、第301條第1項分別定有明文。又認定不利於被告
    之事實，須依積極證據，苟積極證據不足為不利於被告事實
    之認定時，即應為有利於被告之認定，更不必有何有利之證
    據。另按事實之認定，應憑證據，如未能發現相當證據，或
    證據不足以證明，自不能以推測或擬制之方法，以為裁判基
    礎；又認定犯罪事實，所憑之證據，雖不以直接證據為限，
    間接證據亦包括在內，然無論直接或間接證據，其為訴訟上
    之證明，須於通常一般之人均不致於有所懷疑，而得確信其
    為真實之程度者，始得據之為有罪之認定，倘其證明尚未達
    到此一程度，而有合理性懷疑之存在時，即無從為有罪之認
    定，最高法院著有30年上字第816號、40年臺上字第86號、3
    0年上字第1831號、76年臺上字第4986號等判例可資參照。
    又刑事訴訟法第161條已於91年2月8日修正公布，修正後同
    條第1項規定：檢察官就被告犯罪事實，應負舉證責任，並
    指出證明之方法。因此，檢察官對於起訴之犯罪事實，應負
    提出證據及說服之實質舉證責任。倘其所提出之證據，不足
    為被告有罪之積極證明，或其闡明之證明方法，無從說服法
    官以形成被告有罪之心證，基於無罪推定之原則，自應為被
    告無罪判決之諭知（最高法院92年臺上字第128號判例意旨
    參照）。
四、公訴人認被告涉犯刑法普通竊盜罪嫌，無非係以證人即查獲
    員警己○○於偵訊時之證述、和佺有限公司及盛穎企業社之
    買賣紀錄翻拍照片9幀為證，可證被告辯稱並未變賣所撿拾
    之短鐵及樓桿，而係送人等情，與事實不符；且依證人戊○○、丙○○等人於警詢之供述，足認被告所撿拾之物，均非
    廢棄物，其未經被害人同意即取走，主觀上有竊盜故意，客
    觀上有竊取行為，且被告於97年1至3月間並未承包霧工1路
    20號工程，足見被告所辯不足採，暨整合性查贓系統、職務
    報告、現場照片5張等節，為其論據。訊據被告甲○○固直
    承於上開時地撿拾樓桿一情不諱，惟堅決否認有何竊盜犯行
    ，辯稱：伊係徵得工地工人同意後方撿拾，並未有行竊犯行
    等語。
五、經查：
  (一)本案係因被告於97年4月21日為警查獲另竊盜案，移送至偵
    查隊時，警方根據整合性查贓系統，得知被告有多筆至資源
    回收場變賣之資料，才詢問被告變賣東西之來源，被告說東
    西是他撿的，遂主動帶同警方前往系爭工地，警方並通知該
    工地負責人來偵查隊說明，並問他們是否有東西不見，他們
    說有短鐵、樓桿不見，但時間並不確定等情，已經查獲警員
    己○○於原審具結證明屬實（見原審卷第76頁），復有記載
    回收廠名稱之整合性查贓系統1份在卷（見警卷第10頁）可
    參。被告並非於行竊系爭工地當時或事後有跡證顯示可疑其
    為行竊該工地之犯罪嫌疑人，而遭警方循線查獲已明。
  (二)觀被告於警詢時固然供稱：「我承認在97年1月20幾號白天
    下午5點多左右，去霧峰鄉○○○路20號麗澤建設有限公司（
    下簡稱麗澤公司）撿拾『樓桿』20幾公斤。」（見警卷第3
    、4 頁），惟其於警詢時另供稱「拿去變賣或拿到廟內當欄
    杆之用。拿到霧峰鄉○○路教練場旁資源回收場變賣。」（
    見警卷第4頁）。惟證人己○○於偵訊時業已具結證稱：伊
    去被告所指之資源回收場查證結果，並無該回收場等語（見
    97偵15642卷第14頁）。則被告於警詢供稱伊撿拾「樓桿」
    後持往資源回收場變賣一情，是否屬實，不無可疑。
  (三)稽之被害人即麗澤公司之工地主任丙○○於97年4月21日警
    詢時陳稱：「工地鋼筋短料都集中放在霧峰鄉○○○路48號
    旁空地，等到存放一定數量後才統一送到資源回收場賣掉。
    『鋼筋短料曾失竊』，但時間、數量不清楚。」（警卷第6
    、7 頁）；於97年8月1日警詢時陳稱：「建築工地內所有短
    鐵、樓桿等廢料係承包廠商鵬程營造有限公司（下簡稱鵬程
    營造）所有。」（見97核退1734卷第12頁）；於98年4月22
    日原審審理時具結證稱：『麗澤公司廢鐵有無被偷，伊不曉
    得』，從事板模工作之人，所使用之樓桿屬於從事板模工人
    所有，至於短鐵、樓桿所有權之歸屬，應由營造廠與下包如
    何簽約約定（見原審卷第73頁）。又證人即鵬程營造負責系
    爭工地之工地主任戊○○於原審審理時具結證稱：於97年1
    月間，在被告（警卷第11頁下方照片）編號2照片所指行竊
    地點，『有無堆置短鐵或樓桿，伊並不清楚』，因領不到薪
    水，伊就沒去工地，系爭工地之前有失竊過，『但失竊物品
    是有加工過的箍筋』，箍筋屬營造廠財產，伊沒有看到當初
    行竊物品內容，無法正確判斷所稱的短鐵為何物、螺桿為何
    人所有，『伊所稱失竊是在96年10月底』，不見的東西約有
    9百多公斤，沒有報案等語（見原審卷第38頁背至39頁）。
    可徵身為被害人麗澤公司工地主任丙○○雖指稱有「鋼筋短
    料」遭竊取，但時間、數量皆不清楚，是否即被告警詢所稱
    之「樓桿」尚非無疑。且證人戊○○雖證述系爭工地於96年
    10月底遭竊「箍筋」9百多公斤，顯亦非被告自白所稱之「
    於97年1月下旬某日」撿拾「樓桿」20幾公斤之情。況且戊○○復證稱：系爭工地所需之樓桿所有權應視由營造廠與下
    包約定而定，鋼筋短料應該要經過營造公司人員同意後才可
    以帶出去變賣，螺桿部分屬於模板代工自備五金，公司原則
    上不管制（見97核退1734卷第14、15頁、原審卷第38頁背）
    ，足見「螺桿」本非麗澤公司或鵬程營造所有或管理中之物
    ，麗澤公司與鵬程營造僅曾失竊「鋼筋短料」或「箍筋」，
    復未有「螺桿」遭竊（且依丙○○、戊○○所述，前揭3者
    並非屬相同之物），則被告自白撿拾上開「螺桿」是否上開
    2公司被害人所有或監督管領中，即有疑義。
  (四)又認定犯罪事實應依證據，為刑事訴訟法所明定，故被告否
    認犯罪事實所持之辯解，縱屬不能成立，仍非有積極證據足
    以證明其犯罪行為，不能遽為有罪之認定（最高法院30年上
    字第1831號判例意旨參照）。被告雖供稱其係將撿拾之物品
    送人，且供述其係撿拾自己工作的樓桿，帶走不能認定行竊
    云云，與證人戊○○於原審證述被告應係於95年10月以後進
    場施工，96年4、5月間即完工，97年1月間被告並未在系爭
    工地從事模板或其他工作等語不符，而要難採信其辯詞為真
    實。惟依上所述，仍非有積極事證證明被告有竊取麗澤公司
    或鵬營造所有「樓桿」否則不得論以被告竊盜罪名。
  (五)再者，被告自警、偵訊亦均未曾供述其曾撿拾系爭工地之「
    短鐵」，其所舉證人庚○○○於原審亦具結證稱：被告曾拿
    過樓桿給伊，沒有拿過短鐵給伊（見原審卷第72頁正背），
    丙○○、戊○○亦均未證述其等公司或系爭工地有「短鐵」
    遭竊，戊○○甚至證稱無法正確判斷「短鐵」為何物（見原
    審卷第39頁），是公訴意旨認被告有竊取系爭工地「短鐵」
    部分，顯亦乏證據證明。
六、綜上所述，依現有事證並無法證明被告有竊取系爭工地之「
    短鐵」、「樓桿」20幾公斤之犯行，且在本院得依職權調查
    之範圍內，亦無法證明被告有公訴人所指之犯行，從而原審
    以被告犯罪不能證明而為其無罪判決之諭知，認事用法俱無
    違誤。檢察官上訴意旨認被告係於96年4、5月間已結束模板
    工程，顯然被告於97年1月下旬某日，前往系爭工地取走短
    鐵、螺桿，時間點與其工作時間已有相當差距，被告斷無於
    工程結束8個月後方至工地現場取物之可能；暨被告於警詢
    時供稱係經過工地之工人同意才撿拾之，亦與其偵審所辯有
    違；另依被告所指拿取之位置，應為圍牆內側之處，旁邊並
    有磚塊等建材堆放，要難認有拋棄該等物品之意等詞，指摘
    原判決不當。惟本案充其量僅被告1人供稱於97年1月下旬某
    日曾前往系爭工地取走螺桿之自白，相關當事人復無法證述
    於被告所供稱上開時地，是否有螺桿20幾公斤遭竊之情，自
    難以被告前揭部分之自白，且無其他積極事證佐證，論斷被
    告有公訴人所指之竊盜犯行，又即便被告否認犯行之辯解為
    無可採，仍須有相當證據證明其犯罪，已見前述。公訴人並
    未進而提出其他事證證明被告犯罪，僅執前詞，為無可採，
    其上訴為無理由，應予駁回。
據上論結，應依刑事訴訟法第368條，判決如主文。
本案經檢察官乙○○到庭執行職務。
中    華    民    國    98    年    8     月    26    日
            刑事第九庭  審判長法  官  江  德  千
                              法  官  康  應  龍
                              法  官  賴  妙  雲
以上正本證明與原本無異。
不得上訴。
                              書記官  蘇  昭  文
中    華    民    國    98    年    8     月    26    日


司法院資訊處製作；財團法人民間司法改革基金會備份。
